【裁判字號】    99,交聲,504
【裁判日期】    991029
【裁判案由】    違反道路交通管理處罰條例聲明異議
【裁判全文】
臺灣新竹地方法院交通事件裁定         99年度交聲字第504號
原處分機關  交通部公路總局新竹區監理所新竹市監理站
異  議  人
即受處分人  劉韶景
上列異議人因違反道路交通管理處罰條例案件，不服交通部公路
總局新竹區監理所新竹市監理站中華民國99年9 月3 日竹監新四
字第裁51-Z8A012569號違反道路交通管理事件裁決書所為之處分
，聲明異議，本院裁定如下：
    主  文
異議駁回。
    理  由
一、按汽車行駛高速公路，應依速限標誌指示，高速公路及快速
    道路交通管制規則第5 條第1 項前段定有明文。又汽車行駛
    於高速公路，不遵守使用限制之管制規則而行車速度超過規
    定之最高速限，處汽車駕駛人新臺幣（下同）3,000 元以上
    6, 000元以下罰鍰，道路交通管理處罰條例第33條第1 項第
    1 款定有明文。次按汽車駕駛人駕駛汽車違反道路交通管理
    處罰條例第33條第1 項第1 款規定者，除應依該條所規定之
    罰鍰處罰外，並予記違規點數1 點，道路交通管理處罰條例
    第63條第1 項第1 款亦定有明文。
二、原處分意旨略以：異議人即受處分人劉韶景於民國99年7 月
    19日22時49分許，駕駛車牌號碼2800-WX 號自小客貨車，行
    經國道3 號南向279 公里，以時速123 公里超速行駛（該處
    限速110 公里），為國道公路警察局第8 警察隊古坑分隊執
    勤警員莊文端、廖昱榮當場舉發並填掣公警局交字第Z8A012
    569 號違反道路交通管理事件通知單，然受處分人拒絕簽收
    ，嗣異議人於應到案日期前提出申訴，經原處分機關交通部
    公路總局新竹區監理所函請舉發單位調查結果，仍認異議人
    駕駛上揭自小客車有前開違規行為，原處分機關乃於99年9
    月3 日依道路交通管理處罰條例第33條第1 項第1 款、第63
    條第1 項（裁決書漏載第63條第1 項）及道路交通管理事件
    統一裁罰基準表之規定，以竹監新四字第裁51-Z8A012569號
    違反道路交通管理事件裁決書裁處異議人罰鍰新臺幣3,000
    元，並記違規點數1 點。
三、異議意旨略以：異議人於99年7 月19日駕駛車牌號碼2800-W
    X 號自小客貨車，行經國道3 號南向279 公里處遭員攔檢，
    惟伊之車輛有使用定速系統，並遵守該處速限110 公里之規
    定；另員警使用之雷射測速槍檢定日期為98年7 月28日，於
    攔檢當時已快滿1 年，伊亦質疑該設備之準確度，且員警證
    述公告測速地點係在280 公里處，但實際測速地點在279 公
    里處，此亦有違法云云，異議人為此聲明異議，請求撤銷原
    處分云云。
四、經查：
  (一)證人即當場舉發員警莊文端在本院調查時結證稱：當天在國
    道3 號南向279 公里處，也就是國道三號梅山交流道槽化線
    用手持式雷射測速槍，雷射槍沒有照相功能，但如行進中車
    輛超速，即會顯現速度與測定距離，當時我們有把測速結果
    給異議人看，而異議人說他定速在118 公里，但我有和異議
    人說我們雷射槍每年都要檢驗，更具公正性等語（見本院卷
    第21頁至第23頁）；另證人即當場舉發員警廖昱榮在本院調
    查時結證稱：我們當天在國道3 號南下279 公里處梅山交流
    道進行測速，經由手提式的雷射槍可以看到測距跟速度，在
    攔停後由證人莊文端拿測速結果給異議人看，但他要求看照
    片，我們有跟他說明當場取締是沒有照片的，而且雷射槍只
    有1 個點，只能測1 輛車，當時也沒有其他車輛，在現場50
    0 公尺前亦設有前有測速照相警語等語明確（見本院卷第23
    頁至第24頁）。而證人2 人雖為本件舉發員警，惟其到庭所
    陳述之上開舉發經過，互核相符，且查尚無違反經驗或論理
    法則之處，另遍查本件卷存證據資料，亦無任何積極證據足
    以證明渠等前揭所述係虛偽不實，亦無足可顯信渠等陳述不
    可採信之品性證據或前科證據存在，自不得僅因渠等為本件
    開單舉發異議人之員警，即遽予否認其上開證述之可信性，
    況上開證人2 人與異議人間素昧平生，並無仇隙嫌怨，而警
    員執行公務時，本身即受有行政懲處責任之監督，且其到庭
    具結作證，更係以刑事責任擔保其證言之真實性，從而，證
    人莊文端、廖昱榮於本院調查中之前揭證詞，應堪值採信確
    屬實情。
  (二)而本件舉發當時所用之手持式雷射槍廠牌為LTI ，型號為UL
    TRA LYTE 100LR，器號為UX009050號，檢定時間為98年7 月
    28日，有效期限至99年7 月31日止等情，有內政部警政署國
    道公路警察局公警局交字第Z8A012569 號舉發違反道路交通
    管理事件通知單、經濟部標準檢驗局雷射測速儀檢定合格證
    書在卷可按（見本院卷第6 頁、第10頁）；另本件舉發當時
    所用雷射槍在本案舉發當時是在檢定有效時間內，雖異議人
    原於聲明異議狀內異議該雷射槍之檢定期限已快至有效期限
    ，惟於本院調查程序中提示該檢定合格證書並無疑義，是舉
    發員警所使用之雷射槍係經合格檢定且於有效期限內，堪以
    認定。
  (三)異議人雖辯以：當天並未看到舉發員警有持測速槍云云。然
    ：經本院當庭勘驗異議人遭證人莊文端、廖昱榮攔停後之對
    話錄音光碟內容結果：「員警稱：現在國道三號2790、2790
    你來一下，車牌號碼2800-WX 、2800-WX ，行速123 、行速
    123 ，測距160.3 」、「員警稱：我打雷射槍打3 次啦，都
    是12 0、121 這樣啦。」、「員警稱：這裡也才這台車而已
    ，沒其它的半台車。（台語）」、「員警稱：我給你打都是
    120 、121 還122 這樣，所以你看你那麼近才攔你啊」、「
    異議人稱：不是啦，這樣晚了你們這樣測準嗎？」、「員警
    稱：先生，你那個定速要去檢驗，像我們的測速器都有通過
    檢定。」等情，有勘驗結果、錄音光碟在卷可按（見本院卷
    第26頁至第27頁），是依異議人當天與舉發員警之對話內容
    顯示，異議人係與員警在爭執其車輛有定速在時速118 公里
    ，員警為何會測到時速123 公里，是否測速機器不準確之情
    形，異議人並未爭執員警並未出示測速槍及其測速結果供其
    核對，此與一般人若未見測速結果會質疑為何不見測速槍及
    測速結果有異，而與常情不符，足認異議人於舉發現場確有
    看見測速槍及測速結果機器，是異議人所辯未看到測速結果
    等語，均不足為採。
  (四)按汽車駕駛人經以科學儀器取得證據資料證明其行為違規者
    ，當場不能或不宜攔截製單舉發者，得逕行舉發，前項第7
    款之科學儀器應採固定式，並定期於網站公布其設置地點，
    但汽車駕駛人之行為屬行車速度超過規定之最高速限或低於
    規定之最低速限者，不在此限；對於前項第9 款之違規行為
    ，採用固定或非固定式科學儀器取得證據資料證明者，於一
    般道路須至少於100 公尺，於高速公路、快速公路須至少於
    300 公尺前，明顯標示之，道路交通管理處罰條例第7 條之
    2 第1 項第7 款、第2 項第9 款及第3 項分別定有明文。參
    諸卷內之採證照片，國道3 號南向277.2 公里處有豎立「前
    有測速照相」之告示牌，有照片在卷可稽（見本院卷第31頁
    至第32頁）。從而，於舉發地點前之國道3 號南向277.2 公
    里，主管機關確係設有明顯之速限標誌亦設有警告駕駛人「
    前有測速照相」之警告標誌，且設於本件異議人行經之處，
    供駕駛人遵循辨識，是此標誌距異議人遭舉發地點既有1800
    公尺遠，則已逾上開條文所規範之「300 公尺前」，且原舉
    發單位已依法定方式蒐證，合於道路交通管理處罰條例第7
    條之2 第3 項規定，異議人上開所辯並無可採。
五、綜上所述，異議人既有於前述時、地駕駛自小客貨車行駛高
    速公路行車速度超過規定最高速限之違規行為。從而，原處
    分機關依上開道路交通管理處罰條例等規定，裁罰異議人罰
    鍰3,000 元，並記違規點數1 點，核無違誤，本件聲明異議
    為無理由，應予駁回。
據上論斷，應依道路交通案件處理辦法第19條，裁定如主文。
中    華    民    國    99    年    10    月    29    日
                  交通法庭  法  官  朱美璘
如不服本裁定，應於裁定送達後5日內向本院提出抗告狀。
中    華    民    國    99    年    10    月    29    日
                            書記官  楊嘉惠

司法院資訊處製作；財團法人民間司法改革基金會備份。
